【裁判字號】    92,保險,10
【裁判日期】    921013
【裁判案由】    損害賠償
【裁判全文】
臺灣士林地方法院民事判決  九十二年保險字第一○號
    原      告  明台產物保險股份有限公司
    法定代理人  乙○○
    訴訟代理人  甲○○
    被      告  丙○○
右當事人間請求損害賠償事件，本院於民國九十二年九月二十九日辯論終結，判決如
下：
    主    文
被告應給付原告新臺幣玖萬零元，及自民國九十一年一月十日起至清償日止按年息
百分之五計算之利息。
原告其餘之訴駁回。
訴訟費用由被告負擔百分之十三，餘由原告負擔。
本判決第一項於原告以新臺幣萬元為被告供擔保後，得假執行。
原告其餘假執行之聲請駁回。
    事實及理由
甲、程序方面：
    被告經合法通知，未於言詞辯論期日到場，核無民事訴訟法第三百八十六條各款
    所列情事，爰依原告之聲請，由其一造辯論而為判決。
乙、實體方面：
一、本件原告起訴主張：被告丙○○於民國（下同）九十年九月二十四日下午一時十
    五分許，駕駛車牌號碼ＨＩ─二五九二號自用小客車（下稱：Ｂ車），行經臺北
    市○○○路與敬業三路前時，因疏未注意車前狀況，且路口未減速，過失撞及原
    告所承保之被保險人富星電子工業股份有限公司所有、而由周光甫所駕駛之車牌
    號碼３Ｇ－七八八八號自用小客車（下稱：Ａ車），致Ａ車因而受損，嗣原告已
    依保險契約，賠償被保險人必要修復費用新台幣（下同）七十萬一千九百零四元
    （，其中零件部分為五十六萬三千九百九十八元，工資部分扣除自負額三千元後
    為十三萬七千零九百零六元），經原告以存證信函催告被告於五日內處理，被告
    業於九十一年一月四日收受存證信函，於催告期限屆滿，仍置之不理，為此，依
    民法侵權行為及保險法第五十三條之代位權等法律關係，提起本訴，聲明：(一)被
    告應給付原告七十萬一千九百零四元及自九十一年一月十日（即催告期限屆滿翌
    日）起至清償日止按年息百分之五計算之利息；(二)原告願供擔保請准宣告假執行
    等語。
二、被告未於言詞辯論期日到場，亦未提出書狀作何聲明或陳述。
三、原告主張被告於前揭時地，駕駛Ｂ車肇事，撞及原告所承保之被保險人富星電子
    工業股份有限公司所有、由周光甫所駕駛之Ａ車，致Ａ車因而受損，原告已依保
    險契約，賠償被保險人必要修復費用七十萬一千九百零四元，並於九十一年一月
    四日以存證信函催告被告處理等事實，業據原告提出行車執照、駕駛執照、保險
    卡、估價單、統一發票、賠款收據暨同意書、存證信函暨回執等影本各一份及車
    損照片八幀為證，關於本件肇事情形，並有台北市政府警察局交通警察大隊九十
    二年六月二十六日北市警大四字第Ｚ○○○○○○○○○Ｏ號函檢送之道路交通
    事故調查報告表暨現場圖、談話紀錄表、補充資料、現場照片等資料在卷可佐，
    被告經合法通知，無正當理由未到場，亦未提出書狀作何聲明或陳述，依上開證
    據，堪信原告此部份主張為真正。
四、關於於本件車禍之肇事責任：
  (一)按行車速度，依標誌或標線之規定，無標誌或標線者，在設有快慢車道分隔線之
    慢車道上，時速不得超過四○公里，又汽車行經無號誌之交岔路口，應減速慢行
    ，作隨時停車之準備；閃光黃燈表示「警告」，車輛應減速接近，注意安全，小
    心通過，道路交通安全規則第九十三條第一項第二、三款及道路交通標誌標線號
    誌設置規則規定第二百十一條第一項第一款分別定有明文，被告駕車自應注意遵
    守上開交通安全規範。依前述道路交通事故調查報告表暨現場圖、談話紀錄表、
    補充資料、現場照片等資料所示，本件被告駕駛Ｂ車沿敬業三路由北往南行駛，
    依當時狀況並無不能注意之情事，其行經該處閃光黃燈號誌交岔路口，竟疏於注
    意未減速慢行，作隨時停車之準備，仍貿然通過，撞及Ａ車致Ａ車受損，被告確
    有違反前揭道路交通安全規範之過失甚明，且其過失行為與Ａ車之損害並有相當
    因果關係。是以，原告主張被告駕車過失不法侵害其被保險人富星電子工業股份
    有限公司所有之Ａ車所有權，構成侵權行為，堪予採信。
  (二)另道路交通標誌標線號誌設置規則第二百二十四條第三款規定：「特種閃光號誌
    設於交岔路口者，其設置方式與行車管制號誌同。幹道應設置閃光黃燈，支道應
    設置閃光紅燈。」等文，同規則第二百十一條第一項第二款亦明文：「閃光紅燈
    表示『停車再開』，車輛應減速接近，先停止於交岔路口前，讓幹道車優先通行
    後認為安全時，方得續行。」之內容。又按車輛行至無號誌或號誌故障而無交通
    警察指揮之交岔路口，支線道車應暫停讓幹線道車先行，道路交通安全規則第一
    百零二條第一項第二款亦有明文。查原告所承保Ａ車之駕駛人周光甫駕車沿樂群
    二路東往西方向行駛，行經該處閃光紅燈號誌交岔路口，亦應注意並遵守減速慢
    行、停車再開，並讓幹道車優先通行等規範，且依當時狀況，並無不能注意之情
    事，周光甫竟疏未注意貿然通過，以致Ｂ車閃避不及而生擦撞，周光甫亦有違反
    上開交通安全規範之過失，且其過失同為肇致Ａ車受損害之原因，是以Ａ車之駕
    駛人對於本件損害之發生與有過失。又經綜酌上開肇事情節，本院認Ａ車駕駛人
    予有過失程度應為百分之八十，被告之過失則為百分之二十，應予究明。
五、再按因故意或過失不法侵害他人之權利者，負損害賠償責任；不法毀損他人之物
    者，應向被害人賠償其物因毀損所減少之價額；債權人得請求支付回復原狀所必
    要之費用，以代回復原狀，民法第一百八十四條第一項前段、第一百九十六條及
    第二百十三條第三項分別定有明文。又民法第一百九十六條請求賠償物被毀損所
    減少之價額，得以修復費用為估定之標準，但以必要者為限（例如：修理材料已
    新品換舊品，應予折舊）（最高法院七十七年五月十七日第九次民事庭會議決議
    參照）。經查，本件原告主張七十萬一千九百零四元之修復費用中，其中零件部
    份為五十六萬三千九百九十八元，工資部分扣除自負額三千元後為十三萬七千零
    九百零六元，業據提出估價單、統一發票、賠款收據暨同意書等影本為據。而Ａ
    車係於八十九年五月間出廠，亦有原告所提出行車執照影本可憑，至本件九十年
    九月二十四日車禍肇事受損時，已使用一年又四個月（出廠日以出廠當月十五日
    計），零件已有折舊，揆諸前揭說明，就前述更新零件部份，自應扣除其折舊差
    價。而依行政院所頒固定資產耐用年數表及固定資產折舊率之規定，小客車之耐
    用年數為五年，依定率遞減法每年折舊千分之三六九；又「營利事業所得稅結算
    申報查核準則」第九十五條第八項規定「固定資產提列折舊採用定率遞減法者，
    以一年為計算單位，其使用期間未滿一年者，按實際使用之月數相當於全年之比
    例計算之，不滿一月者，以一月計」，依此標準計算，本件扣除折舊後之零件修
    復費為三十一萬二千一百零九元（計算式詳如附表所示），連同前述工資部份十
    三萬七千九百零六元，本件Ａ車肇事後減損之價額、即必要之修復費用應為四十
    五萬零十五元。
六、末按，「損害之發生或擴大，被害人與有過失者，法院得減輕賠償金額或免除之
    。」、「前二項之規定，於被害人之代理人或使用人與有過失者，準用之。」，
    民法第二百十七條第一項、第三項定有明文，本院並應依職權予以審酌。查，本
    件原告承保Ａ車之駕駛人周光甫與有過失，且其過失程度為百分之八十，已如前
    述，而駕駛人周光甫係Ａ車所有權人、即被害人之使用人，其與有過失，自應準
    用前揭被害人與有過失之規定。則依前述過失比例計算結果，被告應負責賠償之
    損害金額應為九萬零三元（450,015×20%＝90,003）。
七、從而，原告依民法侵權行為及保險法代位等法律關係，請求被告給付九萬零三元
    及自九十一年一月十日（即催告期限屆滿翌日）起至清償日止，按年息百分之五
    計算之利息，為有理由，應予准許。逾此範圍之請求，則無理由，應予駁回。
八、原告陳明願供擔保聲請宣告假執行，就其勝訴部分，核無不合，爰酌定相當之擔
    保金額，予以准許；至其餘假執行之聲請，因訴之駁回而失所附麗，應予駁回。
九、本件事證已明，兩造其餘攻擊防禦方法，於判決結果不生影響，爰不一一詳予論
    述，附此敘明。
十、據上論結，本件原告之訴為一部有理由，一部無理由，依民事訴訟法第三百八十
    五條第一項前段、第七十九條但書、第三百九十條第二項，判決如主文。
中      華      民      國    九十二    年      十      月     十三     日
                                        臺灣士林地方法院民事第二庭
~B法      官  施月燿
右為正本係照原本作成。
如對本判決上訴須於判決送達後廿日內向本院提出上訴狀。
中      華      民      國    九十二    年      十      月     十六     日
~B法院書記官  謝文傑
~F0
~T40
計算式：（元以下均四捨五入）
第一年折舊：563,998×0.369＝208,115
第二年折舊：(563,998－208,115)×0.369×4／12＝43,774
應扣除折舊總額：：208,115＋43,774＝251,889
折舊後餘額：563,998－251,889＝312,109


司法院資訊處製作；財團法人民間司法改革基金會備份。
